臺灣屏東地方法院民事判決　　　　　　96年度交附民字第55號
原　　　告　丁○○
　　　　　　戊○○
　　　　　　丙○○
　　　　　　　　　　　樓
原　　　告
兼上開三人
訴訟代理人　乙○○
被　　　告　甲○○
上列原告因被告過失致人於死案件，提起請求侵權行為損害賠償
之附帶民事訴訟事件，本院於民國96年9 月17日言詞辯論終結，
判決如下：
    主    文
被告應給付原告乙○○新臺幣壹佰零肆萬陸仟貳佰肆拾元，給付
原告丁○○、戊○○、丙○○各柒拾捌萬柒仟伍佰元，及各自民
國九十六年五月二十三日起至清償日止，按週年利率百分之五計
算之利息。
原告其餘之訴駁回。
訴訟費用由被告負擔十分之七，餘由原告負擔。
本判決於原告乙○○以新臺幣拾伍萬元，原告丁○○、戊○○
、丙○○各以新臺幣貳拾柒萬元為被告供擔保後，各得假執行。
原告其餘假執行之聲請駁回。
    事實及理由
一、原告主張：被告於民國（下同）96年1 月1 日下午4 時30分
    許，駕駛車號7D-2632 號自用小客車（下稱系爭車輛），由
    西往東沿屏東縣長治鄉○○村○○○街，行經該路與南北向
    之香揚路交匯而設有閃光紅燈之交岔路口（下稱系爭路口）
    時，原應注意汽車行駛時，駕駛人應注意車前狀況，並隨時
    採取必要之安全措施；汽車行駛至交岔路口，其行進、轉彎
    ，應遵守燈光號誌；閃光紅燈表示「停車再開」，車輛應減
    速接近，先停止於交岔路口前，讓幹道車優先通行後認為安
    全時，方得續行，而依當時情形為晴天午後，光線、視線良
    好，現場為柏油鋪設之村里道路，路面乾燥、平坦，無施工
    、無缺陷、無障礙，亦無其他不能注意之情事，竟疏於注意
    ，於行近系爭路口時，既未注意藉前方路口所設大型凸面反
    光鏡以看清橫向幹道右側，即香揚路北向來車，復未依燈號
    於交岔路口前先停止讓行，竟貿然通行，致與被害人梅學誠
    駕駛車號GDC-556 號重型機車發生碰撞，致被害人傷重不治
    死亡，茲被害人梅學誠為原告乙○○之夫、原告戊○○、丙○○之父、丁○○之子，原告乙○○因被告之侵權行為除受
    有醫療費新臺幣（下同）18,628元、喪葬費351,000 元之財
    產上損害，並與原告戊○○、丙○○、丁○○各受有相當於
    1,500,000 元之精神上損害，爰依侵權行為法律關係提起本
    訴。聲明：
  (一)被告應給付原告乙○○1,869,628 元，給付原告戊○○、丙○○、丁○○各1,500,000 元，及各自96年5 月23日即起訴
    狀繕本送達翌日起至清償日止，按週年利率百分之5 計算之
    利息。
  (二)請准供擔保宣告假執行。
二、被告則以：對於本件事故發生致梅學誠因而死亡，及原告等
    各受有上開財產上及非財產上損害均不爭執，惟被害人梅學
    誠前揭時地行經路口時，亦有疏未注意車前狀況及高速行車
    並未依規定減速情事，就本件事故發生與有過失，原告等所
    請求之賠償金額應予扣抵等語置辯。並聲明：原告之訴駁回
    。
三、兩造不爭執事項：
  (一)本件刑案卷證及原告支出醫療費、喪葬費之單據為真正。
  (二)被告於96年1 月1 日下午4 時30分許，駕駛系爭車輛於系爭
    路口與被害人梅學誠所騎機車發生碰撞，機車騎士梅學誠因
    而死亡。
  (三)原告乙○○因梅學誠死亡受有醫療費18,628元、喪葬費351,
    000 元之損害，並與原告丁○○、戊○○、丙○○各受有相
    當於1,500,000 元之精神上損害。
  (四)原告就梅學誠死亡之結果，已經領得強制汽車責任保險金1,
    500,000 元。
四、兩造協議之爭點：
    被告就本件事故發生應負過失責任之比例為何？有無過失相
    抵之適用？
五、本院之判斷：
  (一)原告主張：被告於96年1 月1 日下午4 時30分許，駕駛系爭
    車輛行經路口時，原應注意汽車行駛時，駕駛人應注意車前
    狀況，並隨時採取必要之安全措施；汽車行駛至交岔路口，
    其行進、轉彎，應遵守燈光號誌；閃光紅燈表示「停車再開
    」，車輛應減速接近，先停止於交岔路口前，讓幹道車優先
    通行後認為安全時，方得續行，而依當時情形為晴天午後，
    光線、視線良好，現場為柏油鋪設之村里道路，路面乾燥、
    平坦，無施工、無缺陷、無障礙，亦無其他不能注意之情事
    ，竟疏於注意，於行近上開路口時，既未注意藉前方路口所
    設大型凸面反光鏡以看清橫向幹道右側，即香揚路北向來車
    ，復未依燈號於交岔路口前先停止讓行，竟貿然通行，致與
    被害人梅學誠駕駛車號GDC-556 號重型機車發生碰撞，致被
    害人傷重不治死亡，茲被害人梅學誠為原告乙○○之夫、原
    告戊○○、丙○○之父、丁○○之子，原告乙○○因被告之
    侵權行為除受有醫療費新臺幣（下同）18,628元、喪葬費35
    1,000 元之財產上損害，並與原告戊○○、丙○○、丁○○
    各受有相當於1,500,000 元之精神上損害等語，除據提出戶
    籍謄本、國仁醫院收據、救護車派車單、財團法人義大醫院
    收據、救護車費用收據、建基工程費收據、會場布置、高架
    西洋花、建造塋穴建築費、墓園修繕維護費收據，並有本院
    96年度交訴字第33號刑事過失致死案件卷內道路交通事故現
    場圖、道路交通事故調查報告(一)、(二)表、驗斷書、相驗屍體
    證明書、現場及車損照片在卷，復為被告甲○○所不爭執，
    應認為真正。
  (二)依前開道路交通事故現場圖、交通事故調查報告(一)、(二)表、
    現場照片所示，本件事發現場為東西向之瑞源二街與南北向
    之香揚路交岔路口，事發當時為晴天午後，光線良好，現場
    為柏油鋪設之村里道路，路面乾燥、平坦、無施工、無缺陷
    、無障礙，事發路口雖有民宅房屋坐落於轉角，然各向除設
    有燈號，以香揚路（機車騎士梅學誠行駛）方向為閃光黃燈
    ，瑞源二街（被告甲○○行駛）方向除為閃光紅燈，於接近
    路口處路面，並繪有枕木紋行人穿越道標線及車輛停止線，
    另路口東北角（即前揭碰撞兩車來車動線夾角之斜對角）並
    設有大型凸面反光鏡，可供上開兩向來車相互看清他向狀況
    ，經本院前開時地勘驗現場並囑託承辦警員循瑞源二街，沿
    被告甲○○行車方向回溯50公尺，並以每10公尺拍攝一次所
    得照片，除在距離路口停止線前方至少50公尺處，即清楚可
    見該反光鏡設置所在，隨距離依40公尺、30公尺、20公尺、
    10 公 尺漸次縮短，猶可見其反映橫向車道之狀況愈加顯明
    （見本院刑事卷第76頁以下照片）。
  (三)本件事發後，被告甲○○所駕上開自用小客車係由西向東停
    置在瑞源二街，依其駛來方向而言已經通過系爭路口而甫進
    入下一路段處，車身略以右側前、後輪壓在中央雙黃線上方
    式，大幅跨入對（西）向車道內，車後並各於路口中央附近
    ，留有起迄點不同，左、右各長約3.3 公尺、1. 8公尺，方
    向略由其原本行駛（東向）車道往對向（西向）車道偏移，
    而約略對應延伸至其車尾之剎車痕兩道；另梅學誠所駕機車
    則倒在系爭車輛右側，即瑞源二街東向甫通過路口處之路邊
    民宅門口，機車後方有略自上開路口區域延伸而來，長均為
    4.8 公尺之刮地痕兩道外，其所騎機車遺留長約3.2 公尺之
    剎車痕一道，則位在路口區域內，系爭車輛所留右側剎車痕
    起點南側，而略以其沿香揚路來向接入該路口處為起點，並
    隨深入路口而次第向東，即系爭車輛原行進方向偏移，嗣消
    失於路口中央，系爭車輛右側剎車痕起點附近，至於梅學誠
    倒地受傷所遺留之血跡一攤，及其原配戴之安全帽，則分別
    位在上開系爭車輛右後輪旁，及上開機車倒置位置後方近路
    口轉角處。
  (四)茲依被告甲○○所駕駛系爭車輛於事發當時因剎車形成之剎
    車痕較長者為3.3 公尺，復於剎車痕消失後，滑行相當距離
    始停止之情形，參考當時天候及路面材質，對照卷附司法行
    政部62年5 月9 日函刑決字第464 號函轉交通部道路交通
    安全督導會訂5.4 交導登字第232 號函附「一般公路汽車
    剎車距離、行車速度對照表」所示，其當時車速約在時速25
    至30公里以上；又依一般正常汽車駕駛人於發現危險至身體
    開始反應之時間尚需約0.75秒，有中央警察大學92年2 月18
    日校科字第092000540 號函及附件在卷可參，則回溯換算被
    告甲○○於本件行至路口發現危險至其剎車開始作用間，該
    車行進距離約為該分布在路口中央之剎車痕開始出現位置前
    約5.21公尺至6.25公尺（即時速25公里或30公里車輛於0.75
    秒間分別行進之距離；4 捨5 入至小數點以下第2 位），對
    應前開道路交通事故現場圖，約在其行進方向即瑞源二街東
    向路口前停止線一帶，與其抗辯係穿越路口過半始發現來車
    情形有異。申言之，依前開現場條件，被告甲○○於事發前
    行近現場時，在距離路口停止線尚有50公尺以外即可依燈號
    、標線而察覺路口所在，並藉前述反光鏡持續監看前方幹道
    即香揚路北向來車情形，乃其不僅未發現梅學誠機車駛來，
    亦未依規定停車查看，嗣行至路口時停止線附近，甚至超越
    該標線時，始因發現香揚路北向已有機車駛入路口而採取剎
    車並向對向車道偏轉之作為以為閃避，然因當時車速尚達時
    速25至30公里以上，終致反應不及而與梅學誠所駕機車發生
    碰撞之事實，堪予認定。
  (五)被告甲○○雖抗辯本件事故係因梅學誠高速騎車突然出現所
    致云云，然依卷附現場及車損照片所示，被告甲○○所駕系
    爭車輛與橫向駛來之梅學誠所駕機車車頭發生碰撞之位置，
    既在右前方葉子板處，茲依物理慣性原理判斷，苟如被告前
    開抗辯，本件事發當時梅學誠駕駛機車車速果真快到足以在
    被告甲○○行至路口中心始突然出現，並瞬間在同一位置附
    近即發生碰撞，則其機車運動或能因撞及系爭車輛而受阻，
    然位在上方之騎士身軀向前運動既無阻礙，縱未因強大慣量
    而飛越系爭車輛引擎蓋並跌落對側，要亦應騰起並掉落在系
    爭車輛引擎蓋上，自無仍隨機車倒落而倒臥系爭車輛右側後
    輪旁之理，今依現場機車剎車痕長度為3.2 公尺，對照前引
    同一對照表，該機車當時車速充其量應在25至30公里之間，
    被告甲○○前開抗辯其當時車速甚快，並在系爭車輛穿越系
    爭路口過半時突然出現並撞及云云，顯不可取。
  (六)按汽車行駛時，駕駛人應注意車前狀況及兩車併行之間隔，
    並隨時採取必要之安全措施；汽車行駛至交岔路口，其行進
    、轉彎，應遵守燈光號誌或交通指揮人員之指揮；又特種閃
    光號誌各燈號顯示之意義如左：一閃光黃燈表示「警告」，
    車輛應減速接近，注意安全，小心通過。二閃光紅燈表示「
    停車再開」，車輛應減速接近，先停止於交岔路口前，讓幹
    道車優先通行後認為安全時，方得續行，道路交通安全規則
    第94條第3 項、第102 條第1 項第1 款前段、道路交通標誌
    標線號誌設置規則第211 條分別定有明文，並為被告甲○○
    前揭時地身為汽車駕駛人所應知悉並注意者，而依當時情形
    為晴天午後，光線、視線良好，現場為柏油鋪設之村里道路
    ，路面乾燥、平坦，無施工、無缺陷、無障礙，亦無其他不
    能注意之情事，乃其竟疏未注意，不僅未及早由前方路口設
    置之反光鏡發現橫向幹道有機車駛來以理讓先行，復未於行
    經設有閃光紅燈路口時先停車查看即貿然通過，終致本件事
    故發生之結果，其駕駛行為顯有過失。然依前開現場剎車痕
    長度判斷，被害人梅學誠前揭時地騎車進入路口時，亦係以
    時速25至30公里之車速進入，除顯未依該向閃光黃燈燈號指
    示減速慢行外，對於上開路口設置由其行進方向亦可監看被
    告甲○○來車方向情形之反光鏡，亦有欠注意，就本件事故
    之發生顯然與有過失，本院衡諸雙方均疏未注意車前狀況之
    情節；被害人於事發當時行進方向為幹道，顯示燈號為閃光
    黃燈，於路口應減速慢行；被告甲○○行進方向為支道，顯
    示燈號為閃光紅燈，於路口應停止讓幹道車先行而均未注意
    之過失情節，認為被告甲○○與被害人梅學誠就本件事故發
    生應負過失責任之比例各為百分之70、百分之30。
  (七)又按因故意或過失，不法侵害他人之權利者，負損害賠償責
    任；汽車、機車或其他非依軌道行駛之動力車輛，在使用中
    加損害於他人者，駕駛人應賠償因此所生之損害；不法侵害
    他人致死者，對於支出醫療及增加生活上需要之費用或殯葬
    費之人，亦應負損害賠償責任；不法侵害他人致死者，被害
    人之父、母、子、女及配偶，雖非財產上之損害，亦得請求
    賠償相當之金額，民法第第184 條第1 項前段、第191 條之
    2 、第192 條第1 項、第194 條分別定有明文。又損害之發
    生或擴大，被害人與有過失者，法院得減輕賠償金額，或免
    除之，民法第217 條第1 項復已明定。保險人依本法規定所
    為之保險給付，視為被保險人損害賠償金額之一部分；被保
    險人受賠償請求時，得扣除之，強制汽車責任保險法第32條
    著有規定。
  (八)本件兩造對於原告所受財產上及非財產上損害之數額既協議
    不爭執如上，依前所述，本院以本件事故發生過失比例為被
    告百分之70，梅學誠百分之30，依過失相抵原則，原告等僅
    得就所受損害百分之70向被告請求。此外，前揭時間被告肇
    事所駕系爭車輛因投保強制汽車責任保險，原告等並已因而
    領得強制汽車責任保險金1,500,000 元，該金額中就被告負
    擔責任比例百分之70，即1,050,000 元部分（1,500,000 ×
    70%=1,050,000） 應視為被告損害賠償金之一部，則4 人向
    被告請求之賠償額應按此數額各扣除4 分之1 ，即262,500
    元。是綜核前開各項，本件原告因被告侵權行為所得請求之
    金額，就原告乙○○部分為1,046,240 元（1,869,628 ×70
    % －262,500 ；四捨五入至整數位），就原告丁○○、戊○○、丙○○部分，則各為787,500 元（1,500,000 ×70 %－
    262,500） 。
六、從而，原告乙○○、丁○○、戊○○、丙○○本於侵權行為
    之法律關係，請求被告給付乙○○1,046,240 元，給付丁○○、戊○○、丙○○各787,500 元，及均自96年5 月23日即
    起訴狀繕本送達翌日起至清償日止，按週年利率百分之5 計
    算之法定遲延利息為有理由，應予准許，逾此部分為無理由
    ，應予駁回。
七、又原告陳明願供擔保聲請宣告假執行，關於其勝訴部分，核
    與法律規定相符，爰分別酌定相當之擔保金額宣告之；至其
    敗訴部分，假執行之聲請失所附麗，應予駁回。
八、據上論斷，原告之訴為一部有理由，一部無理由，依民事訴
    訟法第79條、第85條第1 項前段、第390 條第2 項，判決如
    主文。
中　　華　　民　　國　　96　　年　　9 　　月　　28　　日
                      刑事第二庭　法　官  陳松檀
以上正本係照原本作成。
如不服本判決，應於收受送達後20日內向本院提出上訴書狀，其
未表明上訴理由者，應於提出上訴後20日內向本院補提理由書狀
（均須按他造當事人之人數附繕本）
中　　華　　民　　國　　96　　年　　9 　　月　　28　　日
                                  書記官  林祥玉
